【裁判字號】    95,上訴,1436
【裁判日期】    950620
【裁判案由】    強盜
【裁判全文】
臺灣高等法院刑事判決                95年度上訴字第1436號
上  訴  人
即  被  告  甲○○
                      7樓
選任辯護人  呂福元律師
上列上訴人因強盜案件，不服臺灣桃園地方法院94年度訴字第22
82號，中華民國95年 3月17日第一審判決（起訴案號：臺灣桃園
地方法院檢察署94年度偵字第 18330號），提起上訴，本院判決
如下：
    主  文
上訴駁回。
    事  實
一、甲○○意圖為自己不法之所有，於民國94年8月4日16時40分
    許，攜帶所有人不詳、以之揮砍足以傷害他人生命、身體、
    客觀上具有危險性之西瓜刀 1把（未扣案，長度約36公分）
    ，見乙○○○位於桃園縣中壢市○○街28巷 5號住處旁之車
    庫鐵捲門未關，即未經許可侵入車庫，再由車庫與 1樓間之
    門侵入該屋 1樓後（無故侵入住宅部分未據告訴），旋從樓
    梯奔上 2樓，進入乙○○○所在之主臥房，持西瓜刀指著坐
    在床舖上之乙○○○胸口，喝令乙○○○不許動，並詢問錢
    財放置何處，乙○○○佯稱屋內並無錢財，惟未為甲○○所
    採信，而開啟主臥房內之某1書桌抽屜，發現1紅包袋後，將
    紅包袋撕開，取走袋內之現金新台幣（下同） 5,000元，再
    逼問乙○○○有無其他錢財，乙○○○告知1樓飯桌上有1個
    置有2、300元之皮包，甲○○再以左手開啟數個書桌抽屜並
    翻動抽屜內之皮包、放置雜物之長橢圓型鐵盒等物，見無法
    覓得其他錢財後，即匆匆下樓，將1樓飯桌上皮包內之現金2
    、300 元取出後，旋離開該屋，以此強暴手段至使乙○○○
    不能抗拒，而取走其所有之前開現金。嗣乙○○○報警處理
    ，經桃園縣政府警察局中壢分局刑事鑑識組警員陳永華、涂
    進權到場採證，在該屋 2樓主臥房書桌抽屜內之放置雜物之
    長橢圓型鐵盒蓋內側及外側各採得可資比對之指紋 1枚，送
    請內政部警政署刑事警察局（以下簡稱刑事警察局）比對，
    經輸入電腦比對再由人工確認結果，在該鐵盒蓋外側採得之
    指紋與該局檔存甲○○左拇指指紋相符，而查悉前情。
二、案經桃園縣政府警察局中壢分局報告臺灣桃園地方法院檢察
    署檢察官偵查起訴。
    理  由
一、訊據上訴人即被告甲○○矢口否認有強盜之犯行，辯稱：伊
    並未曾持刀強盜被害人乙○○○，至於她屋內為何會採得伊
    之指紋，伊也不知道，因伊在中壢市○○街一帶行竊過很多
    住戶，可能有到乙○○○住處行竊過，所以她家才會採到伊
    的指紋云云。
二、經查：
    (一)被害人乙○○○於94年8月4日16時40分許，在其桃園縣中
      壢市○○街28巷5號住處2樓主臥房內，遭人持西瓜刀強盜
      財物乙節，此經被害人乙○○○於原審審理時結證綦詳，
      並有現場蒐證照片10幀附卷可憑。被告辯護人雖於本院審
      理時稱被害人前後供述不一，尚非可信云云。然被害人視
      力不佳，且遭人持西瓜刀侵入家中強盜，心裡緊張，因而
      無法確認部分細節等情，已據被害人於原審審理時供明在
      卷，經核與常情無違，又被害人對歹徒侵入強盜之過程、
      損失之財物，其於原審審理時之證詞，亦核與其第二次警
      詢、偵查之指述均大致相符，自堪憑信。至其初次警訊時
      雖稱伊不得已而將財物拿給歹徒云云，似與日後所稱歹徒
      自行翻找之情不符，然案發當日蒐證人員陳永華、涂進權
      前往採證時，被害人即指述其遭人以西瓜刀抵住威脅交出
      財物，嗣歹徒自行翻箱倒櫃搜刮財物，而取走紅包袋內現
      金5,000及放置 1樓客廳之錢包內200元等情明確，此有中
      壢分局證物清單上摘要及相關記錄記載及上開現場蒐證照
      片10幀附卷可稽，則被害人初次警詢筆錄僅概述其遭強盜
      之情，致用語未臻精確，尚不足為被告有利之認定。
    (二)證人陳永華、涂進權接獲通報後，至上址進行採證，在該
      屋 2樓主臥房書桌抽屜內之放置雜物之長橢圓型鐵盒蓋內
      側及外側各採得可資比對之指紋 1枚，送請刑事警察局比
      對，經輸入電腦比對再由人工確認結果，在該鐵盒蓋外側
      採得之指紋與該局檔存被告甲○○左拇指指紋相符，在該
      鐵盒蓋內側採得之指紋則與被害人乙○○○右手食指指紋
      相符等情，此經證人陳永華、涂進權於原審審理時結證明
      確，並有中壢分局證物清單、刑事警察局94年9月20日刑
      紋字第0940141147號鑑驗書各1份在卷可佐，足徵被告甲
      ○○確曾以左手拇指碰觸過被害人乙○○○上址住處2樓
      主臥房書桌抽屜內之長橢圓型鐵盒蓋外側，至臻明確。
    (三)被告及其辯護人雖均主張被告曾在中壢市○○街一帶行竊
      過很多住戶，可能亦曾到被害人乙○○○住處行竊，所以
      被害人住處內才會採到被告之指紋云云。然該名持西瓜刀
      侵入上址住處強盜被害人之歹徒曾開啟被害人放置在主臥
      房書桌抽屜內之長橢圓型鐵盒，而被害人乙○○○於94年
      8月4日遭人侵入上址住處並持刀強盜財物之前，從未發覺
      其住處曾遭人侵入行竊，此經被害人於原審審理時證述在
      卷，且與證人陳永華、涂進權於原審審理時結證稱：我們
      到現場後，抽屜內的長橢圓型鐵盒是被打開的，我們問被
      害人該鐵盒平常就是這樣打開的嗎，被害人說不是，是被
      歹徒動過、打開的，我們才會對該鐵盒進行採證等語互核
      相符。被告就此雖又辯稱：伊侵入他人住處行竊時，如果
      沒有偷到東西，就會大致上物歸原位，若有偷到東西，就
      會拿了東西趕快走云云，惟衡諸常情，侵入他人住宅行竊
      之竊賊，為尋得屋主藏放隱密之財物，多會翻箱倒櫃搜尋
      財物，不論有無覓得財物，為免屋主或其他家人隨時可能
      返回而遭當場發覺，亦不會在屋內逗留甚久，況本件被害
      人並無工作，平時係在上址住處照顧其年幼之孫女，有時
      會攜其孫女外出至附近公園散步，時間不一定，亦據被害
      人於原審審理時證述明確，顯見被害人上址住處並非時常
      無人在內，被害人縱偶有外出，外出之時間長短亦不一定
      ，被告若欲侵入該屋行竊，對被害人平時之作息當會詳加
      觀察、留意，在被害人隨時可能返回之情形下，被告實無
      在侵入該屋並翻動屋內物品以搜尋財物後，猶有餘裕將已
      翻動物品回復原狀之可能，其前開所辯自非可採。再者，
      被害人於原審審理時復證稱：我出門的時候，我有時候會
      關車庫的鐵捲門，有時候則沒有關，因為我住在那裡十九
      年，也都很平靜，鄰居都很熟悉等語，顯見案發前該處治
      安良好，且均未自鄰里聽聞竊、搶案等情，而被告始終未
      能提出確於該段期間多次在中壢市○○街一帶行竊之具體
      事證，以實其說，益非可信。
    (四)原審被告之選任辯護人辯護意旨雖稱：被告曾犯有多次侵
      入住宅竊盜之犯行，惟其歷次犯行均是與他人一起開車行
      動，且從未配戴口罩，歷次遭查獲時，亦從未扣得西瓜刀
      ，此與本件行為人係獨自 1人配戴口罩、手持西瓜刀、騎
      乘機車犯案之行為模式截然不同，故此次犯行顯非被告所
      為云云，然被害人於原審審理時結證稱：伊不敢肯定持刀
      強盜之歹徒有無配戴口罩，因為伊不太敢看歹徒的臉，而
      伊於歹徒離開時雖有聽到機車發動的聲音，但不敢肯定是
      歹徒或是其他人發動機車等語，原審辯護意旨認本件行為
      人係配戴口罩、騎乘機車犯案，容有誤會，況縱使被告於
      歷次犯侵入住宅竊盜犯行時之行為模式與本件行為人有異
      ，惟有犯罪習慣之人犯案時，或有其經常採用之行為模式
      ，然此並非絕對一成不變，常會因犯案之時間、環境、對
      象等因素不同而隨之改變，至被告遭警查獲時雖未扣得西
      瓜刀，然自有可能係已遭被告丟棄或放置他處，實難憑此
      即推論本件犯行確非被告所為。
    (五)綜上所述，本件事證明確，被告空言否認犯行，洵不足採
      ，應予依法論科。
三、被告持以犯本案之西瓜刀 1把雖未扣案，惟經被害人當庭比
    出該西瓜刀長度丈量結果，長度約36公分，此經記明於原審
    95年3月3日審理筆錄，則以該西瓜刀持以揮砍，顯足可傷害
    他人生命、身體，客觀上具有危險性，自該當於刑法第 321
    條第1項第3款規定之「兇器」。而被告犯強盜罪而有刑法第
    321條第1項第3款之攜帶兇器情形，核其所為係犯刑法第330
    條第1項之加重強盜罪。
四、原審以被告犯罪事證明確，適用上揭法條，並審酌被告因貪
    圖一己之私，持西瓜刀侵入被害人住處強盜財物，對被害人
    居住安寧、社會治安危害非輕，犯後猶飾詞卸責，並無悔意
    及所得財物非多等一切情狀，量處被告有期徒刑 7年10月，
    以示懲儆。復說明未扣案之西瓜刀 1把，雖係被告用以犯本
    件犯行之工具，惟因被告否認犯行，且無證據足證該西瓜刀
    為被告所有，尚不得宣告沒收。經核認事用法，俱無違誤，
    量刑亦屬適當，被告上訴意旨仍執陳詞否認犯罪，為無理由
    ，應予駁回。
據上論斷，應依刑事訴訟法第368條，判決如主文。
本案經檢察官鄭富銘到庭執行職務。
中    華    民    國    95    年    6     月    20    日
                  刑事第一庭審判長法  官  蔡 長 溪
                                  法  官  林 俊 益
                                  法  官  陳 春 秋
以上正本證明與原本無異。
如不服本判決，應於收受送達後10日內向本院提出上訴書狀，其
未敘述上訴之理由者並得於提起上訴後10日內向本院補提理由書
（均須按他造當事人之人數附繕本）。
                                  書記官  李 家 敏
中    華    民    國    95    年    6     月    21    日
附錄：本案論罪科刑法條全文
中華民國刑法第330條第1項：
犯強盜罪而有第三百二十一條第一項各款情形之一者，處七年以
上有期徒刑。
中華民國刑法第321條第1項：
犯竊盜罪而有左列情形之一者，處六月以上、五年以下有期徒刑
：
一  於夜間侵入住宅或有人居住之建築物、船艦或隱匿其內而犯
    之者。
二  毀越門扇、牆垣或其他安全設備而犯之者。
三  攜帶兇器而犯之者。
四  結夥三人以上而犯之者。
五  乘火災、水災或其他災害之際而犯之者。
六  在車站或埠頭而犯之者。


司法院資訊處製作；財團法人民間司法改革基金會備份。
